【裁判字號】    95,上訴緝,4
【裁判日期】    951027
【裁判案由】    組織犯罪防制條例
【裁判全文】
臺灣高等法院刑事判決
上  訴  人  臺灣士林地方法院檢察署檢察官
被      告  甲○○
                    （另案於臺灣臺北監獄執行中）
選任辯護人  劉承斌律師
            謝思賢律師
            李基益律師
上列上訴人因被告違反組織犯罪防制條例等案件，不服臺灣士林
地方法院92年度重訴字第12號，中華民國93年7 月19日第一審判
決（起訴案號：臺灣士林地方法院檢察署91年度偵字第9859號）
，提起上訴，本院判決如下：
    主  文
原判決關於甲○○部分撤銷，發回台灣士林地方法院。
    理  由
一、公訴意旨略以：被告甲○○（綽號阿耀）經由洪士棟（已死
    亡，經原審判決公訴不受理）輾轉吸收參加四海幫海罡堂之
    犯罪組織。洪士棟以「海罡堂」堂主身分指揮「四海幫海罡
    堂」犯罪組織成員，被告甲○○並被指派為會長。又被告甲
    ○○於民國（下同）91年6 月間受洪士棟指揮，前往台北市
    信義區○○路○段333號1802室「隆建營造股份有限公司」討
    債；另被告甲○○於91年9 月25日以「四海幫海罡堂」成員
    名義，前往南投縣草屯鎮○○街91號參加李新萍公祭，因認
    被告涉有組織犯罪防制條例第3條第1項後段之參與犯罪組織
    罪嫌。
二、按案件曾經判決確定者，應諭知免訴之判決，刑事訴訟法第
    302條第1款固有明文。查被告甲○○曾因恐嚇取財等案件，
    經本院於92年2月27日以92年度上易字第1號判決判處有期徒
    刑一年十月，緩刑五年，緩刑期內付保護管束確定在案（該
    緩刑宣告業經撤銷，現執行徒刑中）。原審訊據被告甲○○
    供稱：其所犯上開恐嚇取財案件均係於其加入四海幫海罡堂
    後所為，共犯江昱賢、林士淵、林宜平亦均為四海幫海罡堂
    成員，從事恐嚇取財及強盜行為均以「上班」為代號，林士
    淵、林宜平有提到犯罪所得要繳回「公司」，其為四海幫海
    罡堂機動組成員，從事的恐嚇取財案件應屬四海幫分配給他
    的工作等語（見原審93年4 月20日訊問筆錄）。因認被告甲
    ○○所犯組織犯罪防制條例第3條第1項後段之罪與前開經判
    刑確定之恐嚇取財罪間，有牽連犯之裁判上一罪關係，為前
    開確定判決既判力效力所及，乃為免訴之判決，固非無見，
    惟查：(一)被告甲○○前犯恐嚇取財等案件，雖經本院於92年
    2月27日以92年度上易字第1號判決判處有期徒刑一年十月，
    緩刑五年，緩刑期內付保護管束確定在案，但查，該判決認
    定被告所犯連續多次恐嚇取財罪行所得財物，僅係由被告及
    其他共犯直接朋分花用，並未敘及係供前開犯罪組織籌措財
    源之用，茲本件原判決則認定被告恐嚇取財所得財物尚須繳
    回「公司」（即四海幫海罡堂），且恐嚇取財係屬四海幫海
    罡堂指派予被告所從事之工作，其據以認定之犯罪事實與本
    院前開確定判決所認定之犯罪事實，似有扞格，原判決認被
    告所犯恐嚇取財犯行與本件組織犯罪有牽連犯之裁判上一罪
    關係，逕就本件諭知免訴判決，似嫌速斷；(二)雖證人江昱賢
    於本院審理時到庭迴護被告證稱：「……去恐嚇取財的人都
    是四海幫的人，恐嚇取財所得到的錢少部分有繳回給四海幫
    海罡堂」等語（見本院95年10月13日審判筆錄第3 頁），惟
    被告甲○○於原審偵審自承：91年7月11日與「阿光」、「
    阿明」、江昱賢共犯恐嚇取財案，是臨時起意為之，「阿光
    」、「阿明」亦非四海幫份子，僅係在網咖認識的朋友，其
    所供與證人江昱賢上開所證有所齟齬；且被告及其辯護人於
    本院審理時俱皆捨棄對由其等所聲請傳訊之證人江昱賢進行
    交互詰問之權利，且亦捨棄傳訊另名證人張盛傑到庭作證，
    反而承認確有參與四海幫乙情而認罪，並願接受有罪之判決
    惟請求從輕量刑，而不再主張本件為確定判決既判力效力所
    及；(三)按「刑法上之牽連犯，須行為人對本可分別獨立成罪
    之數罪間，預有使之牽連之意思，而其中一罪與他罪間，通
    常以之為必要方法或必然結果者，始足當之。而組織犯罪防
    制條例所規範之犯罪行為，在行為人發起、主持、操縱、指
    揮、參與犯罪組織時，對未來將有何件犯罪行為發生，僅有
    抽象之預見，並無具體之認識，自難認有預使之牽連之意思
    存在。上訴人等於指揮、參與犯罪組織之初，其主觀上並無
    預使恐嚇取財罪、恐嚇安全罪與指揮、參與犯罪組織罪牽連
    之意思存在，而指揮、參與犯罪組織罪並非恐嚇取財罪、恐
    嚇安全罪之必要方法，恐嚇取財罪、恐嚇安全罪亦非指揮、
    參與犯罪組織罪之當然結果，其各罪間犯意各別、行為互殊
    ，並無方法結果之牽連關係存在」，最高法院著有95年度台
    上字第1636號判決意旨可資參照。茲被告前開恐嚇取財犯行
    究是另行起意為之，抑或是因參與幫派組織而有預使牽連之
    意思存在，或是對未來之犯罪僅有抽象之預見，並無具體之
    認識，事實即有不明，尚有詳加研求之餘地，公訴人上訴以
    被告所犯前開恐嚇取財罪乃係臨時起意，與本件違反組織犯
    罪防制條例二罪間並無裁判上一罪之關係而指摘原判決不當
    ，尚非無理由，應由本院就原判決關於甲○○部分予以撤銷
    ，發回原審法院，另為適法之審理。
據上論斷，應依刑事訴訟法第369條第1項但書，判決如主文。
本案經檢察官侯千姬到庭執行職務。
中    華    民    國    95    年    10    月    27    日
                  刑事第十庭    審判長法  官  劉景星
                                      法  官  李春地
                                      法  官  陳志洋
以上正本證明與原本無異。
如不服本判決，應於收受送達後十日內向本院提出上訴書狀，其
未敘述上訴之理由者並得於提起上訴後十日內向本院補提理由書
（均須按他造當事人之人數附繕本）。
                                      書記官  王韻雅
中    華    民    國    95    年    10    月    31    日


司法院資訊處製作；財團法人民間司法改革基金會備份。
